【裁判字號】    97,台上,4114
【裁判日期】    970828
【裁判案由】    違反槍砲彈藥刀械管制條例等罪
【裁判全文】
最高法院刑事判決            九十七年度台上字第四一一四號
上  訴  人  甲○○
上列上訴人因違反槍砲彈藥刀械管制條例等罪案件，不服台灣高
等法院台中分院中華民國九十七年四月二十九日第二審判決（九
十七年度上訴字第一三二號，起訴案號：台灣彰化地方法院檢察
署九十五年度偵字第一○六二九號），提起上訴，本院判決如下
：
    主  文
上訴駁回。
    理  由
一、未經許可，持有手槍罪部分
按刑事訴訟法第三百七十七條規定，上訴於第三審法院，非以判
決違背法令為理由，不得為之。是提起第三審上訴，應以原判決
違背法令為理由，係屬法定要件。如果上訴理由書狀並未依據卷
內訴訟資料，具體指摘原判決不適用何種法則或如何適用不當，
或所指摘原判決違法情事，顯與法律規定得為第三審上訴理由之
違法情形，不相適合時，均應認其上訴為違背法律上之程式，予
以駁回。本件原判決維持第一審關於論處上訴人甲○○共同未經
許可，持有手槍罪刑部分之判決，駁回其在第二審之上訴。已詳
敘認定犯罪事實之依據及憑以認定之理由，並對上訴人否認犯罪
之辯詞，如何不足採信，均依據卷內資料予以指駁及說明，從形
式上觀察，並無任何違背法令之處。原判決認定上訴人屢向共同
正犯鄭錦聰抱怨其弟王正旭不賺錢養家，共謀教訓王正旭，由鄭
錦聰持有系爭槍、彈，駕駛小客車搭載上訴人返回彰化縣住家，
鄭錦聰於下車時，將手槍一支插在腰際，其餘子彈二十顆放置車
上。旋同至二樓喚醒熟睡中之王正旭，由鄭錦聰自腰際拔出手槍
，脅迫王正旭跪在上訴人面前道歉，事畢，鄭錦聰將手槍放入上
訴人所背皮包內，警方據報前來，當場在上訴人皮包內扣得手槍
一支，並在鄭錦聰車內，起獲子彈二十顆等情。則上訴人豈有不
知之理，其與鄭錦聰間顯有犯意聯絡及行為分擔，並無超出其認
知之範圍，縱上訴人非親自持槍脅迫王正旭行無義務之人，但其
於行為當時，基於相互之認識，以共同犯罪之意思參與非法持有
槍、彈犯行，即應對於全部所發生之結果，共同負責，原判決以
共同正犯論處，核無不合。而證據之取捨及其證明力之判斷，屬
於事實審法院之職權，苟其所為之判斷，並不違背經驗法則及論
理法則，即不能指為違法。原判決認定上訴人未經許可，持有槍
、彈犯行，係綜合上訴人及共同正犯鄭錦聰之部分自白，被害人
王正旭及證人丁振先、鄭坤賀之指證，內政部警政署刑事警察局
槍彈鑑定書及扣案之槍枝等直接、間接證據，本於推理作用，確
信其為真實之程度，而為有罪之認定，其採證無違證據法則。其
中關於上訴人是否知情鄭錦聰持有系爭槍、彈，王正旭之指證及
鄭錦聰迴護之詞是否可採等，乃原審取捨證據及證明力判斷職權
之合法行使，其所為判斷，尚無悖離一般經驗及論理法則，自不
得指為違法。至於案發現場視線如何，鄭錦聰持槍指著王正旭多
久，屋內有無煙灰缸，鄭錦聰有無抽煙等細節，或與待證事實無
關，或不具調查之必要性，原審未予調查，並於判決內說明不予
調查之理由，究於判決本旨無生影響，仍無職權調查未盡、判決
理由欠備之違法。上訴意旨，對於原判決究竟如何違背法令，並
未依據卷內資料為具體之指摘，徒執陳詞，就原判決已詳為論斷
及說明之事項，再為事實上之爭辯，並對原審採證認事之職權行
使，任意指摘，難謂已符合首揭法定上訴要件，其上訴違背法律
上之程式，應予駁回。
二、強制罪部分
刑事訴訟法第三百七十六條所列各罪之案件，經第二審判決者，
不得上訴於第三審法院。本件上訴人所犯強制罪部分，原審係依
刑法第三百零四條論處罪刑，核屬刑事訴訟法第三百七十六條第
一款之案件。依首開說明，既經第二審判決，自不得上訴於第三
審法院，上訴人猶提起上訴，顯為法所不許，應併予駁回。
據上論結，應依刑事訴訟法第三百九十五條前段，判決如主文。
中    華    民    國  九十七  年    八    月  二十八  日
                      最高法院刑事第十一庭
                          審判長法官  花  滿  堂
                                法官  黃  正  興
                                法官  陳  東  誥
                                法官  林  錦  芳
                                法官  洪  昌  宏
      本件正本證明與原本無異
                                      書  記  官
中    華    民    國  九十七  年    九    月    一    日
                                                      K


司法院資訊處製作；財團法人民間司法改革基金會備份。
